臺灣雲林地方法院民事簡易判決
110年度港簡字第154號
原      告  台灣電力股份有限公司雲林區營業處

法定代理人  顏錦義  
訴訟代理人  謝昱哲  
            許順天  
被      告  林育慶  
上列當事人間請求給付追償電費事件，於民國110年11月4日辯論
終結，本院判決如下：
    主  文
被告應給付原告新臺幣128,080元，及自民國110年7月6日起至清
償日止，按週年利率百分之5計算之利息。
原告其餘之訴駁回。
訴訟費用新臺幣1,330元由被告負擔。
本判決原告勝訴部分得假執行。
    事實及理由
一、原告起訴主張：
  ㈠被告為坐落於雲林縣口湖鄉港西村新港段624A地號土地上房屋
    之承租人，該房屋之電表電號為：00-00-0000-00-0號（下
    稱系爭電號），被告為實際用電人。原告於民國105年8月6日
    派員檢查上址用電，發現電表箱及電表端子封印鎖遭剪斷，
    二層箱封印鎖亦遭移除，並有電表接線端子預留孔被鑿穿，
    電表圓盤被破壞，致使用電中電表圓盤時轉時停，電表計量
    因此失效不準；此外，被告與原告簽訂用電契約，約定系爭電
    號契約用電容量為3瓩。然系爭電號現場設備用電容量為7.5瓩
    ，已超過上開契約用電容量，故被告有上開違規用電之情形。
  ㈡用電處理規則第3條第3款及第6款、第6條，原告公司營業規章
    第42條、第43條，原告公司電價表第6章臨時用電電價第5條
    等規定，以被告現場設備用電容量之總額，按被告現場設備
    用電種類及其瓦特數或馬力數，依供電時間之電價計算1年期間之
    電費，並以1.6倍之臨時電費計算價額為新臺幣（下同）129,
    400元（其中超約用電部分追償13,200元，電表失準部分追
    償116,200元，合計為129,400元），爰依上開規定及民法不
    當得利之法律關係提起本件訴訟。並聲明：被告應給付原告12
    9,400元及自起訴狀繕本送達翌日起至清償日止，按週年利率百
    分之5計算之利息。　　
二、被告則以：我否認與原告訂立契約用電容量，電表也不是我破壞
    的，電表部分已經獲得不起訴處分，電表是颱風吹壞的，但
    原告都不來修，而且我在被查獲後有增加設備，電量自然會上昇
    ，不能因為查獲前後用電量不同就說我竊電等語。並聲明：原告
    之訴駁回。
三、本院協同兩造協議並簡化爭點整理如下（見本院卷第57頁）：
  ㈠不爭執事項：
  ⒈系爭電號之電表箱及電表端子、二層箱之封印鎖遭破壞，又
    被私自將電表接線端子預留孔鑿穿，破壞電表圓盤，致使用
    電中電表圓盤時轉時停，電表計量不準而影響電錶計費。經原
    告公司於105年8月6日派員會同警方前往稽查查獲。
  ⒉被告本件竊電犯行，經臺灣雲林地方檢察署檢察官認定犯罪嫌
    疑不足，而以105年度偵字第4876號為不起訴處分。
  ⒊系爭電號用電設備於原告派員檢查時，確認現場設備用電容量
    總數為7.5瓩。
  ㈡爭執事項：
    原告依電業法相關規定及民法不當得利之規定，向被告請求給
    付追償電費是否有理由？如有理由，金額為何？
四、得心證之理由：
  ㈠原告得依修正前電業法第73條，以及處理竊電規則第6條等規
    定，請求被告給付電費：
  ⒈按電業對於用戶或非用戶竊電電費之追償，得依其所裝置之
    用電設備，分別性質及其瓦特數或馬力數，按電業之供電時間
    及電價，計算3個月以上1年以下之電費。處理竊電規則，由中
    央主管機關定之，修正前電業法第73條定有明文。上開第1
    項明文規定電業對於用戶或非用戶竊電電費之追償，得依其
    所裝置之用電設備，分別性質及其瓦特數或馬力數，按電業之
    供電時間及電價，計算3個月以上1年以下之電費。並未明文
    規定適用本條時，以刑事確定判決認定有竊電為前提。核其
    立法意旨，乃因竊電者受有短繳或未繳電費之利益，致電業受
    有損害，電業本即可向之請求返還所受利益，然因電能（或電
    氣）為具有經濟效用價值之無體物，無法直接體認其存在，
    故不法竊電行為所造成之電能損害，實難以估算其數量；且用電
    戶可依其每期所收電費帳單而調整用電行為模式，亦難以電
    表更換前後之用電計算損害額，遭竊之電力度數往往難以精確計量
    ，故以此法明定追償電費之計算基準，俾便電業在追償電費
    時有所憑據，電業依此規定追償之費用，並非刑罰性質之罰
    金或行政罰鍰，為立法減輕電業就用戶實際上所得之利益數額之舉
    證上困難所訂立之法定特殊計算基準，本條與同法第106條各
    款所明定之竊電行為，因設有刑罰之制裁規定，且其構成要
    件並未明定過失行為亦予處罰，應解為僅限於故意行為，始得
    適用者，尚有不同。準此，上開修正前電業法第73條規定係
    以因電表計量失準，用戶或非用戶因而受有短繳電費之利益者
    為對象，並非僅限以實際竊電之行為人為追償對象，且與刑
    法規範「行為人」之竊電行為不同，是以，一旦有竊電之事實
    ，不論實施竊電行為人為何，只要是用戶或非用戶因竊電行為受
    有短繳電費利益者，均為電業法規範對象。嗣電業法於106年1
    月26日修正公布，現行電業法第56條之立法理由為：「第1項
    由原條文第73條第1項及第106條第2項整併，明定違規用電
    情事，不以刑法之竊電為限」，足見電業法相關規定之修正並
    不影響售電業者即原告對違規用電者即被告為民事損害賠償
    之請求。原告起訴時疏未注意電業法上開修正，誤引用現行
    電業法第56條為其請求之基礎，惟原告就本件所請求之電費
    追償期間均發生於上開電業法修正前，自應適用修正前電業
    法第73條及處理竊電規則第6條規定。
  ⒉本件被告雖辯稱其非竊電行為人，且其未與原告訂有契約用電
    容量之約定，原告不得依電業法相關規定向其求償云云，惟查
    系爭電號確實訂有「戶名：許金生，經常契約容量：3瓩，通訊
    地址：雲林縣○○鄉○○村○○○00000號林育慶」等內容之用電契約
    ，有原告提出之系爭電號基本資料查詢列印在卷可稽，且本件
    原告係請求被告給付自105年8月6日查獲違規用電之時回推1年
    期間之電費，被告對此於審判中自承於許金生死亡後由其管理
    上址用電，且其為該1年期間內之實際用電人（見本院卷第56
    頁、第58頁），堪予認定被告為實際享受違規用電利益之人。
    又依上開說明，修正前電業法第73條並非僅限以實際竊電之行
    為人為追償對象，原告自得依修正前電業法第73條、處理竊
    電規則第6條等規定，主張以現場用電容量之差額，按被告現
    場設備用電種類及其瓦特數或馬力數，依供電時間之電價計算1年
    期間之電費，並以1.6倍之臨時電費計算應追償之電費價額。
  ⒊被告雖又辯稱其於原告查獲本件違規用電之後有新增設備，
    故不能以查獲前後用電量變化遽認其享有違規用電之利益。然查
    ，原告查獲系爭電號有違規用電情形時，現場設備用電容量
    總計為7.5瓩，為兩造所不爭執，又系爭電號於遭查獲違規用
    電前，各月份最高用電度數為105年6月間之2,025度，推算該月
    每日平均用電時數約為9小時（計算式：2,025度÷每小時用電7
    .5瓩÷每月30日＝每日用電9小時），然被告系爭電號所在處
    經營水產養殖業，有系爭電號用電資料曲線圖在卷可參，又依
    原告公司營業規章施行細則第73條規定，水產養殖用電應以
    每日12小時計算，其揚水設備應以每日20小時計算，可以得
    知系爭電號於遭原告查獲違規用電前之用電度數顯然偏低，可
    見被告確實享有減少電費之利益。且被告對其所述並未提出任
    何證據以實其說，是被告抗辯因其有新增設備，無法依據查
    獲違規用電前後用電量變化認定其享有違規用電利益等語，並不
    足採信。
  ㈡本件電費計算方式如下：
  ⒈超過契約用電容量之違規用電部分，原告得依上開說明，按現場
    用電容量7.5瓩減去契約用電容量3瓩，計算超約用電之差額，
    再將該差額乘以基本電費每瓩每月137.5元、1年期間、臨時電
    價依相關電價1.6倍後，得出應追償電費總額為11,880元【
    計算式：（7.5瓩－3瓩）×基本電費每瓩每月137.5元×1年12月
    ×臨時電價依相關電價1.6倍＝11,880元】。原告主張之計算單
    中，係將超約用電容量以5瓩計算，然從原告所提資料中未能
    發現有何合理誤差或得為無條件進位之相關規章依據，自應
    以實際查核之現場用電容量與契約用電容量之差額，計算本件
    超約用電容量為4.5瓩，而得向被告追償超約用電11,880元。
  ⒉就電表失準之違規用電追償電費部分，經查，被告現場設備
    用電容量總額為7.5瓩，並以其中水產養殖用電之抽水機6瓩
    以每日使用12小時計算，揚水設備1.5瓩以每日使用20小時
    計算，1年期間用電總度數為36,720度，有原告提出之追償電費
    明細表在卷可憑（見本院卷第17頁），堪以認定為真實。又
    因電費隨年份、月份不同而採流動電費計價，於104年4月1日後
    電價為每度電2.98元，於104年10月1日後電價為每度電2.91元
    ，於105年4月1日後電價為每度電2.62元，亦有原告提出之各類
    用電流動電費每度平均單價表在卷可按，且原告是請求自發現
    違規用電之日即105年8月6日回推1年期間，即請求自104年8月6
    日起至105年8月5日止之區間之電費，此1年區間係連續計算，
    當以實際日數計算為366日，故以本件用電總度數36,720度分別
    按上開流動電費計價區間日數比例，核算各流動電價區間用電度數
    ，可推知如附表編號1之流動電費計價區間日數為56日，且此
    區間之用電度數為5,618度（計算式：36,720÷366日×56日＝5,61
    8度，小數點以下四捨五入），扣除被告已繳納用電度數10度後應
    追償5,608度，並應以每度電2.98元之電價計收之；如附表編
    號2之流動電費計價區間日數為183日，且此區間之用電度數為18
    ,360度（計算式：36,720÷366日×183日＝18,360度），扣除被
    告已繳納用電度數4,423度後應追償13,937度，並應以每度電2.91
    元之電價計收之；如附表編號3之流動電費計價區間日數為126
    日，且此區間之用電度數為12,641度（計算式：36,720÷366日×
    126日＝12,641度，小數點以下四捨五入），扣除被告已繳納用
    電度數5,380度後應追償7,261度，並應以每度電2.91元之電價計
    收之。再按原告請求期間之流動電價及臨時電費應以1.6倍計
    算之方式，得出本件應追償之電費為122,068​元【計算式：
    （附表編號1區間每度電2.98元×臨時電費1.6倍×5,608度）＋（
    附表編號2區間每度電2.91元×臨時電費1.6倍×13,937度）＋（附
    表編號3區間每度電2.62元×臨時電費1.6倍×7,261度）＝122,068
    ​元，小數點以下四捨五入】。原告誤將上開各流動電價區間
    各以25日、210日、125日計算，致計算得出116,200元之結
    果，應有違誤，然原告就此部分既僅請求被告給付116,200
    元，尚未逾越上開計算結果，自應准許。
  ⒊被告雖另辯稱：現場設備不會一直開著（按：指啟動用電設
    備，下同），每年5月至10月要抽水出去，大約每天開10個
    小時，11月至隔年2月天氣冷的時候，大約每天開10至20小
    時，剩下的月份水車晚上開，大約8小時，且有時候只開1台
    設備等語。然原告依其營業規章施行細則，以被告從事水產
    養殖業，而就現場抽水機、揚水機等設備分別按每日12小時
    、20小時計算用電時數，就抽水機部分已與被告所述相去不
    遠，且被告就其所主張之內容始終未能舉證以實其說，自難
    採信為真實。從而，依上開計算結果，原告得向被告追償電
    費之總額即為128,080元（計算式：11,880元＋116,200元＝12
    8,080元）。
  ㈢末按給付無確定期限者，債務人於債權人得請求給付時，經
    其催告而未為給付，自受催告時起，負遲延責任。其經債權
    人起訴而送達訴狀，或依督促程序送達支付命令，或為其他相
    類之行為者，與催告有同一之效力，民法第229條第2項定有明
    文。又遲延之債務，以支付金錢為標的者，債權人得請求依
    法定利率計算之遲延利息；應付利息之債務，其利率未經約定，亦
    無法律可據者，週年利率為百分之5，民法第233條第1項前段及
    第203條亦有明文。經查本件被告係於110年7月5日收受訴狀繕
    本，有本院送達通知書在卷可稽（見本院卷第43頁），是本
    件利息應自翌日即110年7月6日起計算週年利率百分之5之遲延利息
    。
五、從而，原告依修正前電業法第73條，處理竊電規則第6條，原
    告公司電價表第6章臨時用電電價第5條等規定及不當得利之法律
    關係，請求被告給付128,080元，及自110年7月6日起至清償
    日止，按週年利率百分之5計算之利息，為有理由，應予准許；逾
    此範圍之請求則無理由，應予駁回，並依民事訴訟法第389條
    第1項第3款規定，就原告勝訴部分依職權宣告假執行。
六、本件事證已臻明確，當事人其餘攻擊防禦方法及所提證據，
     經審酌後，核與判決結果不生影響，爰不逐一論述，併此敘明
    。
七、本件訴訟費用，確定為第一審裁判費1,330元，依民事訴訟
    法第79條規定，由被告負擔。　　
中　　華　　民　　國　　110 　年　　11　　月　　25　　日
                      北港簡易庭  法  官  詹皇輝
以上正本證明與原本無異。
如不服本判決，應於送達後20日內，向本院北港簡易庭提出上訴
狀並表明上訴理由，如於本判決宣示後送達前提起上訴者，應於
判決送達後20日內補提上訴理由書（須附繕本）。
中　　華　　民　　國　　110 　年　　11　　月　　25　　日
                                  書記官  伍幸怡

附表：
編號 流動電費區間及日數    (A) 請求區間總日數 (民國104年8月6日至民國105年8月5日) (B) 用電總度數 (度)    (C) 用電度數 (度)     (D=C÷B×A) 扣除已繳費之用電度數後應追償用電度數(度)  (E) 每度電單價 (新臺幣)    (F) 臨時用電計價成數    (G) 核算電費 (新臺幣)     (H=E×F×G) 1 民國104年8月6日至民國104年9月30日。 計56日 366日 36,720 5,618 5,608 2.98元 1.6倍 26,738.9元 （四捨五入至小數點以下第1位） 2 民國104年10月1日至民國105年3月31日。 計183日 366日 36,720 18,360 13,937 2.91元 1.6倍 64,890.7元 （四捨五入至小數點以下第1位）   3 民國105年4月1日至105年8月5日。計126日 366日 36,720 12,641 7,261 2.62元 1.6倍 30,438.1元 （四捨五入至小數點以下第1位） 原告就電表失準部分得追償電費：（新臺幣，即H項目金額之總和，小數點以下四捨五入）        122,068‬元